【裁判字號】    97,審抗,418
【裁判日期】    980106
【裁判案由】    回復地上權 等
【裁判全文】
臺灣高雄地方法院民事裁定             97年度審抗字第418號
抗  告  人  丙○○
相  對  人  乙○○
            甲○○
上列抗告人與相對人乙○○、甲○○間請求回復地上權等事件，
抗告人對於中華民國97年12月15日本院高雄簡易庭97年度雄簡調
字第452 號第一審裁定提起抗告，本院裁定如下：
    主  文
原裁定關於核定訴訟標的價額部分廢棄，發回本院高雄簡易庭。
抗告訴訟費用由相對人負擔。
    理  由
一、本件抗告人以伊因拍賣取得高雄市○○區○○段八小段299-
    2 地號土地（下稱系爭土地）之地上權，相對人乙○○於系
    爭土地上固有49平方公尺之地上權，惟卻占用422.02平方公
    尺之範圍，而系爭土地之所有權人為相對人甲○○，故意不
    行使權利而妨害伊地上權之行使，爰依民法第242 條代位行
    使甲○○之所有權，先位聲明求為判命乙○○返還占用部分
    土地予甲○○，並由伊代為受領；備位聲明求為判命乙○○
    返還占用部分土地予甲○○，並由伊代全體地上權共有人受
    領。並自行繳納裁判費新台幣（下同）5,400 元。原審認本
    件訴訟標的價額應以相對人占用土地一年所獲可視同租金利
    益之15倍為準，並以系爭土地96年度申報地價年息10% 計算
    可視同租金之利益，而核定本件訴訟標的價額為3,848,820
    元（即96年度申報地價6,080 元×占用土地面積422.02平方
    公尺×10% ×15=3,848,820），且命抗告人補繳裁判費33,7
    15元（補繳裁判費部分，不得抗告，抗告人對此部分亦未抗
    告）固非無見。
二、惟按因地上權涉訟，其價額以1 年租金15倍為準；無租金時
    ，以1 年所獲可視同租金利益之15倍為準；如1 年租金或利
    益15倍超過其地價者，以地價為準，民事訴訟法第77條之4
    定有明文。又按城市地方房屋之租金，以不超過土地及其建
    築物申報總價年息10% 為限，土地法第97條第1 項亦有明文
    ，此項規定依同法第105 條，於租用基地建築房屋準用之。
    經查，相對人乙○○於系爭土地上有房屋坐落，並無繳納租
    金予土地所有權人即相對人甲○○各節，業據乙○○陳述明
    確（見原審卷頁18、37、38），且抗告人未予爭執，故抗告
    人與乙○○間關於系爭土地地上權之爭議，其訴訟標的之價
    額應以1 年所獲可視同租金利益之15倍為準。又系爭土地96
    年1 月申報地價為6,080 元，若以此價額之年息10% 計算，
    抗告人1 年所獲可視同租金利益之15倍固為3,848,820 元（
    即6,080 ×422.02×10% ×15=3,848,820），惟乙○○占用
    部分之地價為2,565,882 元（即6,080 ×422.02=2,565,881
    .6 ， 元以下四捨五入），是抗告人1 年所獲可視同租金利
    益15倍之金額超過乙○○占用部分之地價，依首揭規定，本
    件訴訟標的價額應以地價為準，而非以上開1 年所獲可視同
    租金利益15倍之金額為準。原審未將此1 年所獲可視同租金
    利益15倍之金額與乙○○占用部分之地價相比較而擇金額較
    低之地價計算，尚非允妥。抗告意旨指摘原裁定此部分違誤
    ，求為廢棄，為有理由。應由本院將原裁定此部分予以廢棄
    ，發回本院高雄簡易庭另為適法之裁定。
三、結論，本件抗告為有理由，爰依民事訴訟法第492 條、第95
    條、第78條、第85條第1 項前段，裁定如主文。
中    華    民    國    98    年    1     月    6     日
                  民事第二庭  審判長法  官  林紀元
                                    法  官  陳嘉惠
                                    法  官  甯  馨
正本係照原本作成。
如不服本裁定應於送達後10日內向本院提出再抗告狀，並繳納裁
判費新台幣1,000元。
中    華    民    國    98    年    1     月    6     日
                                    書記官  蔡靜雯


司法院資訊處製作；財團法人民間司法改革基金會備份。
